【裁判字號】    90,上更(一),386
【裁判日期】    900911
【裁判案由】    毒品危害防制條例
【裁判全文】
臺灣高等法院臺南分院刑事判決         九十年度上更(一)字第三八六號      Ｇ
      上  訴  人  臺灣雲林地方法院檢察署檢察官
      被      告  乙  ○  ○
      指定辯護人  本院公設辯護人  丙  ○  ○
右上訴人因被告違反毒品危害防制條例案件，不服臺灣雲林地方法院八十九年度訴字
第一０六號中華民國八十九年十二月二十九日第一審判決（起訴案號：臺灣雲林地方
法院檢察署八十九年度偵字第五一０號），提起上訴，判決後經最高法院發回更審，
本院判決如左︰
      主      文
上訴駁回。
      理      由
一、公訴意旨略以：乙○○與綽號「阿醜」之不詳年籍姓名女子共同意圖營利，於八
    十九年一月二十三日十七時許，由「阿醜」交予乙○○二包第二級毒品安非他命
    ，其中一包毛重一‧二公克，另一包毛重０．四公克，並囑其將該一．二公克之
    安非他命，拿到雲林縣虎尾鎮○○路金冠美保齡球館，販賣予綽號「大胖」之成
    年男子，價格為新臺幣（下同）二千元，另一包毛重０‧四公克之安非他命提供
    予乙○○吸用。乙○○即以電話聯絡不知情之甲○○，請其駕駛自用小客車前來
    ，甲○○即搭載其不知情友人陳儀龍前去搭載乙○○，共同至金冠美保齡球館，
    適為警方據報而前往查獲，並扣得上開二包安非他命，因認被告乙○○涉有違反
    毒品危害防制條例第四條第二項販賣第二級毒品之罪嫌云云。
二、按犯罪事實應依證據認定之，無證據不得推定其犯罪事實；又不能證明被告犯罪
    者，應諭知無罪之判決，刑事訴訟法第一百五十四條、第三百零一條第一項分別
    定有明文。次按，被告之自白，不得作為有罪判決之唯一證據，乃應調查其他必
    要之證據，以察其是否與事實相符，此為刑事訴訟第一百五十六條所明定。另被
    告之自白為證據之一種，須非出於強暴、脅迫、利誘、詐欺或其他不正之方法，
    且與事實相符者，方得採為證據，故被告雖經自白，仍應調查其他必要之證據，
    以察其與事實相符，苟無法證明其與事實相符，根本即失其證據之證明力，不得
    採為判斷事實之根據，則不得僅以被告之自白，做為論罪科刑之唯一基礎。又被
    告之自白，雖為證據之一種，但必與事實相符者為限，若其自白顯有疑義，而審
    理事實之法院，就其職權調查之所得，仍未能證明其自白確與事實相符者，自不
    得據為認定犯罪事實唯一之基礎。最高法院四十六年台上字第八０九號、十八年
    度上字第一０八七號、七十四年度台覆字第十號判例意旨可資參照。又刑事訴訟
    法第一百五十六條第二項規定，被告雖經自白，仍應調查其他必要之證據，以察
    其是否與事實相符。立法目的乃欲以補強證據擔保自白之真實性；亦即以補強證
    據之存在，藉之限制自白在證據上之價值。而所謂補強證據，則指除該自白本身
    外，其他足資以證明自白之犯罪事實確具有相當程度真實性之證據而言。雖其所
    補強者，非以事實之全部為必要，但亦須該補強證據與自白之相互利用，而足使
    犯罪事實獲得確信者，始足當之。又按刑事訴訟上證明之資料，無論其為直接證
    據或間接證據，均須達於通常一般之人均不致於有所懷疑，而得確信其為真實之
    程度，始得據為有罪之認定，若其關於被告是否犯罪之證明未能達此程度，而有
    合理性懷疑之存在，致使無從形成有罪之確信，根據「罪證有疑，利於被告」之
    證據法則，即不得遽為不利被告之認定（最高法院七十六年度台上字第四九八六
    號判例意旨參照），其以情況證據（即間接證據）斷罪時，尤須基於該證據在直
    接關係上所可證明之他項情況事實，本乎推理作用足以確證被告有罪，方為合法
    ，不得徒憑主觀上之推想，將一般經驗上有利被告之其他合理情況逕予排除，此
    觀諸最高法院三十二年度上字第六七號判例意旨甚明。
三、公訴人認被告乙○○涉有販賣第二級毒品安非他命犯行，無非以被告於警訊及偵
    查中自白，並有前揭扣得之安非他命二包，為其所憑論據。
四、訊之被告乙○○堅決否認有否認有何公訴人所指訴之販賣第二級毒品犯行，辯稱
    ：伊於警訊及偵查中之自白與事實不符，警訊所言係警察叫伊這麼說的，在偵查
    中係因伊施用毒品後受毒品之影響，在迷糊中所言，並不實在，為警查獲當天伊
    因為程友暉問伊有無安非他命，伊說有，才到程友暉家去，在程友暉家中為警查
    獲等語。
五、經查：
  (一)被告於警訊中供稱：「我是由綽號「阿醜」之女子通知我到她住處附近替她送一
    包安非他命，價格新臺幣二千元，到金冠美保齡球館錢給一位身材微胖騎綠色機
    車之男子」、「現場被查到安非他命二包，分別包裝一‧二公克、０‧四公克，
    一‧二公克是「阿醜」女子叫我轉送販賣給「大胖」男子，０‧四公克是我從中
    抽取利益供我自己吸食之用」等語。嗣於偵查中供稱：「（扣案之安非他命為你
    所有？）是」、「（有否販賣安非他命？）沒有」、「（昨天二十三日是否有約
    定綽號「大胖」要賣安非他命他？）是一綽號「阿醜」之女子叫我拿安非他命給
    「大胖」、「（阿醜如何叫你拿安非他命給「大胖」？）我向「阿醜」購買安非
    他命，她拿到我家，她叫我順便拿安非他命給「大胖」，她叫我向「大胖」拿一
    千元」（詳偵查卷第十一頁正面），「（有無販賣安非他命給「大胖」？）是的
    ，是「阿醜」拿二包給我，一包要賣給「大胖」二千元，一包單純要給我吸」等
    語（詳偵查卷第十七頁正面），是其於警訊及偵查中供承係「阿醜」拿二包安非
    他命給伊，一包要賣給「大胖」，一包單純要給伊吸用云云。惟被告自原審起翻
    異前供，於原審訊問時即堅決否認有何販賣安非他命情事，其前後供述，已有齟
    齬，是被告於警訊及偵查中自白是否與事實相符，已非無疑。
  (二)被告於偵查中供稱綽號「阿醜」之女子，其真實姓名係吳惠珊，聯絡電話為00
    00000000號，嗣經原審法院依上開電話及吳惠珊之前科資料，查得一原
    名為吳惠珊，後改名為吳昀韓之女子，經訊問該證人吳昀韓證稱：並未叫乙○○
    拿安非他命給他人，亦未使用過0000000000號行動電話，而其所使用
    行動電話碼為0000000000號等語（詳原審卷第一七０至一七一頁），
    核與被告於警訊及偵查中自白之情節，顯有不符，且命被告當庭指認後，被告復
    稱：證人吳昀韓並非綽號「阿醜」之女子等語，則被告於警訊及偵查中所指綽號
    「阿醜」之女子究係何人？是否確有其人存在？亦有待商榷。
  (三)又被告亦不知綽號「大胖」之成年男子之真實姓名年籍等資料，已據被告供陳在
    卷。而證人即本件查獲被告之警員郭木全於原審到庭證稱：「我們接到線報說有
    人要交易，我們到現場時，看到保齡球館前有一位黑黑胖胖的人騎一輛摩托車，
    另一位高高瘦瘦的人其另一輛摩托車，被告開一台墨綠色轎車，據報有一位年輕
    人會騎摩托車過來交易，我們正要前去盤查時，機車、轎車就離開，我跟翁鴻成
    開一部私人車去追轎車，另外林水木開一台車要去攔截被告，後來我們二台車就
    分散了，我的車追到一半時他們的車不見了，後來就在一條大馬路上又看到他們
    ，就將他們攔下來，當時車內有三人，分別是被告、甲○○、陳儀龍，我先扣住
    他們，馬上聯絡林水木過來，當時在現場我問他身上有無安非他命，他就自己拿
    一包出來給我，其他二輛機車就跑了，後來林水木接到我通知過來，我們就將他
    們三人帶回警局作筆錄」等語。由上開警員查獲本件經過情形觀之，並無從得知
    證人郭木全所述黑黑胖胖或高高瘦瘦之人，是否即為被告於警訊及偵查中所述與
    之相約綽號「大胖」成年男子，亦無法循線查悉是否確有綽號「大胖」成年男子
    ？是否其人曾因購買安非他命而與被告相約，並前往上揭住處？從而，本件既無
    從查知是否確有綽號「阿醜」之成年女子，亦無法得知綽號「大胖」之成年男子
    究係何人，已無從傳訊綽號「阿醜」之成年女子及綽號「大胖」之成年男子，藉
    以查明被告前揭於警訊及偵訊中自白之犯罪事實，是否確具相當程度之真實性，
    揆諸上開說明，自難僅憑被告前揭警訊及檢察官偵訊時之自白，遽為不利被告犯
    罪事實之認定。
  (四)另證人程友暉於原審到庭證稱：「我有打電話給乙○○，問他是否有安非他命，
    叫他拿安非他命到我家來吸，因他不知道我家，我們約在金冠美保齡球館見面，
    我騎摩托車要去帶他到我家，我到時有看到他坐他朋友的轎車，我去時他們就跟
    我機車走，快到我家時他們的車還跟在我後面，但我到我家時，我先將小孩抱上
    樓，下樓時他們還沒有到，後來我就走到門外看，在我家門前看到他們被警察抓
    」等語（詳原審卷第一八四至一八五頁）。又證人黃榮棋即當時開車載被告前往
    金冠美保齡球館之人，於本院調查時到庭證稱：伊載被告到虎尾，被告下車警察
    就來，被告就被警察抓等語。均核與被告所辯情節相符，是被告乙○○被警查獲
    地點，並非警方接獲密報地點，係在虎尾鎮○○路，而程友暉亦顯非警方於金冠
    美保齡球館所見黑黑胖胖之人，足見被告上開辯解，尚非無稽。
  (五)又員警於查獲被告之際，雖一併扣得安非他命二包（，其中一包毛重一‧二公克
    ，另一包毛重０．四公克，經送驗淨重一‧０一０八公克），惟持有安非他命之
    原因非一，舉凡因意圖販賣營利而持有，或為圖轉讓而持有，或因單純供己吸食
    而購入持有，皆有可能，且被告本有施用安非他命之行為，並於八十九年一月二
    十四日經原審法院以八十九年毒聲字第一一八號裁定送觀察、勒戒，因有繼續施
    用毒品傾向，於八十九年二月二十一日經裁定另入戒治處所施以強制戒治，此有
    臺灣雲林地方法院被告院內索引卡紀錄表在卷可參，是縱令其持有安非他命以供
    吸食之用，亦與常情無違，參以扣案之安非他命數量微少，復未查獲電子秤、帳
    冊、分裝器等一般販賣安非他命者所慣常持有之物品，自難僅以查獲被告之際，
    扣得安非他命二包，而徒憑主觀上之推想，將一般經驗上有利被告之其他合理情
    況逕予排除，遽謂被告係因意圖販賣而持有安非他命，並進而以之補強證據，推
    認被告於警訊及偵查中自白之犯罪事實確具相當程度之真實性。
六、綜上所述，本案經調查所得證據，並無任何直接證據可證明被告販賣第二級毒品
    ，亦查無補強證據，足認被告於警訊及偵查中自白之犯罪事實，確具相當程度之
    真實性，揆諸前揭說明，自難僅憑被告前揭於警訊及偵查中之自白，遽認被告涉
    有販賣安非他命之犯行。此外，復查無其他積極證據足認被告有公訴人所指販賣
    第二級毒品安非他命罪嫌，尚屬不能證明被告犯罪，原審因予諭知被告無罪判決
    ，本院經核於法並無不合。檢察官上訴意旨，仍執前詞，指摘原判決不當，為無
    理由，應予駁回。
據上論斷，應依刑事訴訟法第三百六十八條，判決如主文。
本案經檢察官曾顯智到庭執行職務。
中    華    民    國      九十      年      九      月      十一        日
                                  臺灣高等法院臺南分院刑事第五庭
                                      審判長法官  茆    臺    雲
                                            法官  董    武    全
                                            法官  李文    福
右正本證明與原本無異。
如不服本判決，應於判決送達後十日內向本院提出上訴狀，其未敘述理由者並應於提
出上訴狀後十日內向本院補提理由書（應附繕本)。
                                      法院書記官  李    良    倩
中    華    民    國      九十      年      九      月      十二        日


司法院資訊處製作；財團法人民間司法改革基金會備份。
